【裁判字號】    89,台非,430
【裁判日期】    891123
【裁判案由】    詐欺
【裁判全文】
最高法院刑事判決                                八十九年度台非字第四三○號
    上訴人  最高法院檢察署檢察總長
    被  告  甲○○
右上訴人因被告詐欺案件，對於台灣高等法院台中分院中華民國八十七年十二月三十
一日第二審確定判決（八十七年度上易字字第一三六一號，起訴案號：台灣台中地方
法院檢察署八十五年度偵字第八四二○號），認為違背法令，提起非常上訴，本院判
決如左：
    主  文
原判決關於違背法令部分撤銷。
    理  由
非常上訴理由稱：「按除刑事訴訟法有特別規定外，已受請求之事項未予判決，其判
決當然違背法令，刑事訴訟法第三百七十九條第十二款定有明文。被告甲○○因涉詐
欺罪，經台灣台中地方法院檢察署以八十五年度偵字第八四二○號提起公訴，經台灣
台中地方法院以八十六年度訴字第十六號審理，並判處被告有期徒刑一年三月，經被
告提起上訴，由台灣高等法院台中分院以八十七年度上易字第一三六一號審理，因被
告另向吳美蘭借款二十五萬元及向蔡龍山借款四百萬元涉詐欺罪嫌，經台灣台中地方
法院檢察署分別以八十七年度偵續一字第九號及八十七年度偵字第七七六五號偵查，
經認二案與被告前開判決之案件，有連續之關係，經該署將案卷於八十七年六月三日
以中檢聰信八七偵續0000000字第三三三四二號函，及於八十七年七月二十七
日以中檢聰信八七偵○○七七六五字第四六二三一號函請台灣高等法院台中分院併案
審理，並經上開承審法官批示「附卷辦理」，惟該法院審理終結，於八十七年十二月
三十一日判決「上訴駁回」，於該判決就併案部分未加以審理，又未將無法併辦之理
由予以明，有已受請求事項未予判決之違失，該案並經確定，爰依刑事訴訟法第四
百四十一條、第四百四十三條提起非常上訴，以資糾正。」等語。
本院按除刑事訴訟法有特別規定外，已受請求之事項未予判決，其判決當然為違背法
令，刑事訴訟法第三百七十九條第十二款定有明文。又所謂已受請求之事項未予判決
，其在第一審法院，係指起訴、自訴（或反訴）之事項而言。至案件起訴後，檢察官
認有裁判上一罪關係之他部分事實，函請併辦，此項公函雖非訴訟上之請求，目的在
促使法院之注意，法院如果併同審判，固係審判不可分法則之適用所使然，如經調查
審理，認不成立犯罪或無裁判上一罪關係，縱其未為任何諭知及說明，因不能指為違
法。惟法院如已知悉該併辦之案件，而從客觀上加以觀察，併辦部分與起訴之事實，
又有裁判上一罪關係，即為起訴效力所及，如僅就已起訴部分審判，而漏未就併辦部
分調查審理判決，即屬已受請求之事項未予判決之違法。本件原審法院八十七年度上
易字第一三六一號被告甲○○涉犯詐欺案件審理中，因被告另向吳美蘭借款新台幣（
下同）二十五萬元，及向蔡龍山借款四百萬元涉犯詐欺罪嫌，由台灣台中地方法院檢
察署以八十七年度偵續一字第九號、八十七年度偵字第七七六五號偵查，經檢察官認
該二案與前開起訴之案件，有連續犯之關係，函送原審法院併案辦理。經原審法院受
命法官批示附卷辦理，卻未就併辦部分調查及審判。而依原確定判決認定之事實，被
告係於民國八十四年十月十六日向蔡龍山詐借現款而犯詐欺罪。至檢察官移請併辦部
分之事實，係指被告另於八十四年十一月九日向吳美蘭詐借二十五萬元，於八十五年
二月七日，向蔡龍山詐借四百萬元等情，被告犯罪之手段相同，時間緊接，係基於概
括犯意反覆為之，為連續犯。如果此部分事實不虛，即與原確定判決認定之犯罪事實
，有裁判上一罪之關係，自為起訴效力所及，原判決對於該併辦部分恝置不顧，全未
調查審理，即無從憑以認定併辦部分不成立犯罪或無裁判上一罪關係。揆諸首揭說明
，即有已受請求之事項未予判決之違法。案經確定，非常上訴意旨，執以指摘，洵有
理由，惟原判決尚非不利於被告，僅應由本院將其違背法令部分撤銷，以資糾正。
據上論結，應依刑事訴訟法第四百四十七條第一項第一款前段，判決如主文
中      華      民      國    八十九    年     十一    月    二十三     日
                              最高法院刑事第七庭
                                  審判長法官  吳  雄  銘
                                        法官  池  啟  明
                                        法官  石  木  欽
                                        法官  郭  毓  洲
                                        法官  吳  三  龍
      右正本證明與原本無異
                                              書  記  官
中      華      民      國    八十九    年     十一     月    二十七    日


司法院資訊處製作；財團法人民間司法改革基金會備份。
